【裁判字號】    92,家抗,31
【裁判日期】    920331
【裁判案由】    指定遺囑執行人
【裁判全文】
臺灣高等法院臺中分院民事裁定  九十二年度家抗字第三一號
      抗  告  人  甲○○
右抗告人因指定遺囑執行人事件，對於中華民國九十二年一月九日臺灣彰化地方法院
九十一年家聲字第五一號裁定提起抗告，本院裁定如左：
      主      文
原裁定廢棄，發回台灣彰化地方法院。
      理      由
一、本件抗告意旨略以：原聲請意旨係以被繼承人乙○○於民國（下同）九十一年四
    月四日死亡，茲因被繼承人生於十一年十月十三日，及長雖有結婚，但膝下無子
    女承歡續嗣，自七十七年五月十六日與王桂女士仳離後，其被列入單獨生活戶，
    邇來，因年事舉增，且身患中風不適，其晚年復因痼疾纏身，長期得蒙抗告人之
    細心照料、侍奉，始得安享天年，其為圖回報，於九十年十月廿日，特委請王桂
    女士與游尊禮先生見證，依民法第一千一百八十九條第四款所定方式，口頭授意
    ，囑託楊政杰代書具遺囑，將其本人所有座落於彰化縣員林鎮○○段二二四地號
    、地目建、面積五九．七八平方公尺持分範圍之全部土地，及其上同地段第二六
    建號、面積為六七．三二平方公尺之二層樓房建物，即門牌號碼為彰化縣員林鎮
    ○○路○段九六號之房屋一幢贈與抗告人，有其授意之遺囑可稽，抗告人係一名
    外人，與被繼承人陳鴻順因無血緣與身分之關係，不知被繼承是否尚有親屬之情
    況下，依民法第一千二百十一條規定請求原法院指定遺囑執行人，應屬適法等語
    。
二、按，遺囑未指定遺囑執行人，並未委託他人指定者，得由親屬會議選定之，不能
    由親屬會議選定時，得由利害關係人聲請法院指定之。民法第一千二百十一條定
    有明文。故遺囑執行之指定雖以由親屬會議選定為原則；然如不能由親屬會議選
    定時，法院即可依利害關係人之聲請指定。而親屬會議以會員五人組織之，親屬
    會議成員由被繼承人之直系血親尊親屬，三親內旁系血親尊親屬，四親等內之同
    輩血親為之。亦為民法第一千一百三十條、第一千一百三十一條第一項所明定。
    本件依抗告人在原法院所陳，被繼承人乙○○之血親雖有陳炎星、陳足二人，但
    依被繼承人乙○○之訃聞觀之，被繼承人似已無直系血親尊親屬、三親內旁系血
    親尊親屬及四親等內之同輩血親在世，是以本件被繼承人乙○○是否有不能組成
    親屬會議之情形，即非無疑，此均尚有待調查審認並予推闡之必要，原裁定遽以
    抗告人自陳並未召開親屬會議選定遺囑執行人為由，駁回抗告人之聲請，即有未
    當，抗告意旨指摘原裁定，求予廢棄，為有理由，應由本院廢棄，發回原法院更
    為適當之裁定。
三、依非訟事件法第二十八條、民事訴訟法第四百九十二條第二項，裁定如主文。
中      華      民      國    九十二    年      三      月    三十一    日
~B1家事法庭審判長法  官  童有德
~B2              法  官  黃永泉
~B3              法  官  蔡秉宸
右為正本係照原本作成。
如不服本裁定應於裁定送達後十日內向本院提出抗告理由狀（須按他造人數附具繕本
），並繳納抗告裁判費新台幣肆拾伍元及送達用雙掛號郵票拾份（每份拾肆元）。
~B              書記官  蕭玉真
中      華      民      國    九十二    年      四      月      二      日
                                                                        Ｙ


司法院資訊處製作；財團法人民間司法改革基金會備份。
